臺灣高等法院刑事判決
111年度上訴字第1789號
上  訴  人  
即  被  告  蘇筵翔



上列上訴人因詐欺等案件，不服臺灣士林地方法院111年度審金
訴字第46號，中華民國111年3月23日第一審判決（起訴案號：臺
灣士林地方檢察署110年度偵字第21242號），提起上訴，本院判
決如下：
    主  文
上訴駁回。               
    事實及理由
壹、審理範圍：
一、按刑事訴訟法第348條於民國110年6月16日修正公布、同年
    月18日施行，修正前規定：「上訴得對於判決之一部為之；
    未聲明為一部者，視為全部上訴（第1項）。對於判決之一
    部上訴者，其有關係之部分，視為亦已上訴（第2項）。」
    修正後則規定：「上訴得對於判決之一部為之（第1項）。
    對於判決之一部上訴者，其有關係之部分，視為亦已上訴。
    但有關係之部分為無罪、免訴或不受理者，不在此限（第2
    項）。上訴得明示僅就判決之刑、沒收或保安處分一部為之
    （第3項）。」惟依同日修正公布、施行之刑事訴訟法施行
    法第7條之13規定「中華民國110年5月31日修正通過之刑事
    訴訟法施行前，已繫屬於各級法院之案件，於施行後仍適用
    修正前刑事訴訟法第348條規定；已終結或已繫屬於各級法
    院而未終結之案件，於施行後提起再審或非常上訴者，亦同
    。」是上訴人即被告蘇筵翔不服原審判決提起上訴，而於上
    開規定修正通過施行後之111年5月18日始繫屬於本院，依刑
    事訴訟法施行法第7條之13規定及最高法院110年度台上字第
    5375號判決意旨，參以被告刑事上訴狀之記載明示僅就「原
    判決雖有採認被告自白作為量刑基礎，但並未考量被告年僅
    18歲並無任何犯罪前科，有機會和被害人協商和解獲取緩刑
    宣告繼續學業機會…希望有安排和被害人協商和解，爭取緩
    刑輕判機會」即經原審判處之宣告刑提起上訴（見本院卷第
    23、25頁），本案上訴之效力及其範圍應依修正後刑事訴訟
    法第348條第3項規定以為判斷，而僅限於原判決關於被告所
    處之刑，不及於其犯罪事實、所犯法條（罪名）及沒收與否
    之認定部分。
二、被告所為本案犯罪事實、所犯法條（罪名）及沒收部分，非
    屬本院審理範圍，業如前述，惟本案既屬有罪判決，依法有
    其應記載事項，且量刑係以原判決所認定之犯罪事實及論罪
    等為據，故就本案犯罪事實、所犯法條（罪名）部分之記載
    均引用第一審判決書所記載之事實、證據及理由（如附件一
    ）。
貳、科刑之說明：
一、原審認定被告係犯組織犯罪防制條例第3條第1項後段參與犯
    罪組織罪、刑法第339條之4第1項第2款3人以上共同詐欺取
    財罪、洗錢防制法第14條第1項洗錢罪。其所屬詐欺集團向
    告訴人鄭文江、張瓊尹施以詐術後由被告3次前往拿取裝有
    金錢之包裹，因各行為之獨立極為薄弱，在刑法評價上應論
    以接續犯之一罪；又被告以上所犯各罪係屬一行為觸犯數罪
    名，應依刑法第55條規定從一重論以3人以上共同詐欺取財
    罪（見原判決第4至5頁事實及理由欄四、㈡至㈤所載），先予
    敘明。
二、組織犯罪防制條例第8條第1項固規定「犯第3條之罪…；偵查
    及審判中均自白者，減輕其刑」，洗錢防制法第16條第2 項
    亦規定：「犯前2條之罪，在偵查或審判中自白者，減輕其
    刑」，被告於偵查、原審審理就被訴犯罪事實包括參與犯罪
    組織、洗錢部分均坦承而自白犯行，上訴亦未就此部分有所
    爭執，應認其亦已坦認犯行，原應依上開規定減輕其刑，然
    其此部分所為應從一重論以3人以上共同犯詐欺取財罪，該
    重罪部分並無以上法定減刑事由之適用，是被告就參與犯罪
    組織、洗錢於偵查及審判中均自白部分僅能於量刑時予以衡
    酌。
參、上訴駁回之說明：
一、被告上訴意旨略以：請考量被告年僅18歲並無任何犯罪前科
    ，目前在便利商店打工，每月有固定收入及儲蓄，希望安排
    和被害人協商和解獲取緩刑宣告及輕判機會，以繼續學業等
    語。
二、本院查：
　㈠按刑事審判旨在實現刑罰權之分配的正義，故法院對有罪被
    告之科刑，應符合罪刑相當之原則，使輕重得宜，罰當其罪
    ，以契合社會之法律感情，此所以刑法第57條明定科刑時應
    審酌一切情狀，尤應注意該條所列10款事項以為科刑輕重之
    標準，俾使法院就個案之量刑，能斟酌至當。而量刑輕重係
    屬事實審法院得依職權自由裁量之事項，苟已斟酌刑法第57
    條各款所列情狀而未逾越法定刑度，不得遽指為違法，最高
    法院72年台上字第6696號判決先例可資參照。本件原審關於
    科刑之部分，業已審酌被告行為時年僅18歲，思慮未臻成熟
    ，貿然參與本案詐欺集團擔任車手，且製造金流之斷點，掩
    飾、隱匿詐欺犯罪所得，除增加檢警查緝難度，更造成告訴
    人等之財物損失，助長詐欺犯罪盛行，危害社會治安，惟念
    被告犯後坦承犯行，態度尚可，兼衡其素行、本案犯罪動機
    、目的、手段、於本案詐欺集團之分工、造成之損害、參與
    犯罪組織及洗錢部分均與組織犯罪條例第8條第1項後段、洗
    錢防制法第16條第2項減刑要件相符，暨其自陳高中肄業之
    教育智識程度、未婚、目前以打工賺取所需之家庭生活經濟
    狀況等刑法第57條各款所列情狀，並包括被告上訴意旨所指
    前開各情（參原判決第6頁事實及理由欄四之㈦），於法定刑
    度之內，予以量定，所量處1年2月、併科新臺幣2萬元之刑
    度已趨近於法定最低度刑有期徒刑1年而屬從輕量處，客觀
    上並無明顯濫權或失之過重之情形，亦未違反比例原則，核
    無違法或不當之處。被告上訴雖請求與告訴人等協商和解，
    此亦經本院安排調解，然其嗣以經與家人討論結果，因金錢
    部分不太行，而未再行調解（見本院卷第81、95頁），是原
    審量刑審酌之因素既無變更，自無再予輕判之餘地。　　　
    　
　㈡又被告前因詐欺等案件經臺灣雲林地方法院111年度訴字第11
    3號判決判處有期徒刑1年3月，復有其他因詐欺等案件經臺
    灣臺中地方檢察署檢察官起訴，由臺灣臺中地方法院111年
    度金訴字第230號案件審理中，有上開判決及本院被告前案
    紀錄表可憑（見本院卷第71至78、33至34頁），是其所犯前
    案紀錄已與刑法第74條第1項各款要件未合，被告上訴請求
    為緩刑之宣告，亦無可採。
　㈢從而，原判決關於被告犯罪所為科刑並無不當，應予維持，
    被告上訴請求從輕量刑及為緩刑之宣告，並無理由，應予駁
    回。　　
肆、被告經合法傳喚，無正當理由未於本院審理期日到庭，有個
    人基本資料查詢結果、本院在監在押全國紀錄表、前案案件
    異動查證作業及送達證書等在卷足憑，爰不待其陳述逕行判
    決。
據上論斷，應依刑事訴訟法第373條、第368條、第371條，判決
如主文。　　　
本案經臺灣士林地方檢察署檢察官吳宇青提起公訴，臺灣高等檢
察署檢察官沈念祖到庭執行職務。
中　　華　　民　　國　　111 　年　　7 　　月　　7 　　日
                  刑事第十四庭  審判長法　官  黃斯偉
                                      法　官  郭豫珍
                                      法　官  黎惠萍
以上正本證明與原本無異。
如不服本判決，應於收受送達後20日內向本院提出上訴書狀，其
未敘述上訴之理由者並得於提起上訴後20日內向本院補提理由書
（均須按他造當事人之人數附繕本）「切勿逕送上級法院」。
                                      書記官  楊筑鈞
中　　華　　民　　國　　111 　年　　7 　　月　　7 　　日
附錄：本案論罪科刑法條全文
組織犯罪防制條例第3條第1項
發起、主持、操縱或指揮犯罪組織者，處三年以上十年以下有期
徒刑，得併科新臺幣一億元以下罰金；參與者，處六月以上五年
以下有期徒刑，得併科新臺幣一千萬元以下罰金。但參與情節輕
微者，得減輕或免除其刑。
中華民國刑法第339條之4
犯第三百三十九條詐欺罪而有下列情形之一者，處一年以上七年
以下有期徒刑，得併科一百萬元以下罰金：
一、冒用政府機關或公務員名義犯之。
二、三人以上共同犯之。
三、以廣播電視、電子通訊、網際網路或其他媒體等傳播工具，
    對公眾散布而犯之。
前項之未遂犯罰之。
洗錢防制法第14條第1項
有第二條各款所列洗錢行為者，處七年以下有期徒刑，併科新臺
幣五百萬元以下罰金。